【裁判字號】    91,訴,2058
【裁判日期】    920115
【裁判案由】    清償借款
【裁判全文】
臺灣臺中地方法院民事判決  九十一年度訴字第二○五八號
    原      告  乙○○
    被      告  甲○○
右當事人間請求清償借款事件，本院判決如左：
    主      文
被告應給付原告新台幣壹拾肆萬仟元及自民國九十一年六月二十二日起至清償日止
，按週年利率百分之五計算之利息。
原告其餘之訴駁回。
訴訟費用由被告負擔七分之一，餘由原告負擔。
本判決原告勝訴部分得假執行。
原告其餘假執行之聲請駁回。
    事      實
甲、原告方面：
  一、聲明：
    (一)被告應給付原告新台幣（下同）一百零九萬元及自起訴狀繕本送達翌日起至清
      償日止，按週年利率百分之五計算之利息。
    (二)原告願供擔保請求宣告假執行。
  二、陳述：
    (一)被告於民國（下同）七十一年間陸續向原告借款，另被告亦積欠原告會款十七
      萬元，合計被告積欠原告之借款及會款金額共為一百零九萬元，迭經催討，均
      無效果，爰依消費借貸之法律關係，訴請被告清償上開款項及自起訴狀繕本送
      達翌日（即九十一年六月二十二日）起至清償日止，按週年利率百分之五計算
      之利息。
    (二)自認被告已清償二萬七千元之事實。
  三、證據：提出字據影本乙紙、存證信函乙件、郵政匯票二件為證，並請求訊問證
      人陳進堂、許萬登。
乙、被告方面：
  一、聲明：
    (一)原告之訴及假執行之聲請均駁回。
    (二)如受不利判決，請准供擔保免為假執行。
  二、陳述：被告固有於民國七十年左右向原告借款十七萬元，惟被告於八十六年間
      左右已陸續清償二萬七千元，故目前尚欠原告之金額為十四萬三千元，除上開
      借款外，並無另積欠原告其他借款或會款。被告尚欠原告之十四萬三千元雖已
      罹於時效，被告仍願負清償之責。
    理      由
一、原告主張被告於七十一年間陸續向原告借款，另並積欠原告會款十七萬元，合計
    被告計積欠原告借款及會款共一百零九萬元，故依消費借貸之法律關係，訴請被
    告清償債務一百零九萬元及自起訴狀繕本送達翌日（即九十一年六月二十二日）
    起至清償日止，按週年利率百分之五計算之利息等語。被告則承認有向原告借款
    十七萬元，惟抗辯除借款十七萬元外，並未積欠原告其他借款或會款，而借款十
    七萬元部分已清償二萬七千元，目前未清償之十四萬三千元，被告願負清償之責
    等語，資為抗辯。
二、按當事人於言詞辯論時為訴訟標的之認諾者，應本於其認諾為該當事人敗訴之判
    決，民事訴訟法第三百八十四條定有明文。又當事人主張有利於己之事實者，就
    其事實有舉證之責任，民事訴訟法第二百七十七條亦有明文；而民事訴訟如係由
    原告主張權利者，應先由原告負舉證之責，若原告先不能舉證，以證實自己主張
    之事實為真實，則被告就其抗辯事實即令不能舉證，或其所舉證據尚有疵累，亦
    應駁回原告之請求（最高法院十七年上字第九一七號判例意旨參照）。經查：
  (一)原告主張被告計積欠原告借款及會款共一百零九萬元，被告則就其中借款十七萬
    元部分為自認，就原告所主張其餘借款、會款部分則為否認，並抗辯除曾向原告
    借款十七萬元外，並無欠原告其他借款及會款，且借款部分已清償二萬七千元，
    目前僅欠原告十四萬三千元，並陳明縱尚未清償之十四萬三千元已罹於時效，仍
    願負清償之責等語，則被告所為上開積欠原告十四萬三千元部分縱已罹於時效仍
    願負清償之責之陳述，核屬就該十四萬三千元部分為訴訟標的之認諾，依前揭民
    事訴訟法第三百八十四條之規定，就該十四萬三千元部分，自應為被告敗訴之判
    決，則原告此部份之請求，為有理由，應予准許。被告另抗辯已清償二萬七千元
    之事實，則為原告所自認，則被告之該項抗辯應堪信為真正。
  (二)至原告主張被告除前揭借款十七萬元外，被告另尚積欠借款及會款九十二萬元部
    分，則為被告所否認，則原告就被告另尚有積欠其借款及會款九十二萬元之利己
    事實，自應負舉證之責任。經查：原告固提出字據影本乙紙資為佐證，惟被告否
    認該字據之真正，經命原告提出該字據原本，原告則自陳該字據原本已經找不到
    ，被告既已否認該字據影本之真正，原告復無法提出該字據原本，依民事訴訟法
    第三百五十二條第二項之規定，該字據影本已不得為本件之文書證據。況卷附字
    據影本上除有被告之姓名外，僅記載「三月二十五日先會（按應係『匯』之誤）
    十萬以後每月以五萬分期付」、「一○九萬」，此外並無標明債權人、債務人，
    亦無其他借款、欠款意旨之記載，依其記載文義，亦不足為被告有積欠原告款項
    之證明，自不足以該字據影本為有利於原告之認定。又原告雖另舉證人陳進堂、
    許萬登為被告有積欠原告借款、會款共一百餘萬元之證據，惟證人陳進堂於本院
    審理中結證稱：「我知道被告常向原告借錢，但很多年了，自七十幾年左右開始
    借．．．我常聽原告乙○○說被告甲○○欠他多少錢，但我沒有當場看到被告向
    原告拿錢，我都是聽原告乙○○說的，被告甲○○約在民國七十幾年也有說過他
    有欠乙○○錢。後來被告甲○○也沒有還過錢．．．」、「借錢的部分都是聽兩
    造說的，但是會錢的部分我知道，甲○○尾會的錢沒有給原告，都是甲○○先標
    走，他是會首，他先將會標走，卻沒有將尾會的錢付出來．．．」、「（問：後
    來甲○○有無將欠原告尾會的錢給原告？）沒有，因為乙○○常在說甲○○沒有
    將尾會的錢給他．．．」等語（見本院九十一年十二月三十一日言詞辯論筆錄）
    ，證人許萬登結證稱：「．．．我常去原告乙○○家，有聽過原告說被告缺錢，
    有向他借錢，我沒有看過被告向原告借錢，都是聽原告說的，兩造間的債務金額
    我不清楚。我只是常聽原告說被告若沒有錢就會向他借錢。」、「（問：會錢部
    分有無算清楚？）我聽原告乙○○說沒有算清楚，原告說有差壹佰多萬元．．．
    」等語（見同上筆錄），是有關被告積欠原告款項、及被告並未清償欠款之事，
    證人均係自原告之陳述傳聞而來，並未親自見聞兩造有借款之事實，是證人陳進
    堂、許萬登上開證述，亦不足為有利於原告之證據，原告既未能舉證證明被告確
    另有積欠其借款及會款九十二萬元之事實，則原告主張除前揭十七萬元外，另有
    積欠原告九十二萬元之借款及會款等語，即難遽為憑採。
  (三)綜據上述，原告依消費借貸之法律關係訴請被告清償借款，就其中十四萬三千元
    部分暨該部分自九十一年六月二十二日（即起訴狀繕本送達翌日）起至清償日止
    按週年利率百分之五計算之利息，為有理由，應予准許，逾上開金額部分之請求
    ，則屬無據，應予駁回。
三、再依民事訴訟法第三百八十九條第一項第一款之規定，本於被告認諾所為之判決
    ，應依職權宣告假執行。本件原告勝訴部分，係本於被告認諾所為之判決，已如
    前述，爰依職權宣告假執行。至原告雖陳明願供擔保，請求宣告假執行，就原告
    敗訴部分，其假執行之聲請即失所附麗，應予駁回。
四、據上論結，本件原告之訴為一部有理由，一部無理由，依民事訴訟法第七十九條
    但書、第三百八十九條第一項第一款，判決如主文。
中      華      民      國    九十二    年      一      月    十五      日
                                        臺灣臺中地方法院民事第一庭
~B法      官  呂麗玉
右為正本係照原本作成
如不服本判決，應於判決送達後二十日內，向本院提出上訴狀。
中      華      民      國    九十二    年      一      月    二十三    日
~B法院書記官


司法院資訊處製作；財團法人民間司法改革基金會備份。
